【裁判字號】    96,訴,264
【裁判日期】    970415
【裁判案由】    偽造文書等
【裁判全文】
臺灣雲林地方法院刑事判決               96年度訴字第264號
公  訴  人  臺灣雲林地方法院檢察署檢察官
被      告  甲○○
                      （
            丙○○
                      （現另案在臺灣臺中女子監獄執行中）
上  1   人
選任辯護人  林期律師
上列被告等因偽造文書等案件，經檢察官提起公訴（95年度偵緝
字第240 號、95年度偵字第5513號），本院判決如下：
    主  文
甲○○連續犯行使偽造私文書罪，處有期徒刑參年。偽造之「臺
灣雲林地方法院印」及「律師鄭育隆」印章各壹枚及偽造之訴訟
信函上「臺灣雲林地方法院印」及「律師鄭育隆」印文各壹枚均
沒收。
丙○○無罪。
    犯  罪  事  實
一、緣甲○○於民國93年12月間，因辦理萬泰商業銀行（下稱萬
    泰銀行）現金卡，而結識乙○○（原名葉建宏），2 人因居
    住處所相近，甲○○又常至乙○○家中拜訪，雙方因而逐漸
    熟稔，甲○○亦因此取得乙○○信任。詎甲○○竟基於意圖
    為自己不法所有之概括犯意，先後於如附表編號1 至8 所示
    時、地，連續對乙○○施用如附表編號1 至8 所示之詐術，
    使乙○○信以為真，陷於錯誤，因而交付如附表編號1 至8
    號所示之財物給甲○○，或使甲○○因而自乙○○處取得財
    產上之不法利益（各次施用詐術之時、地、方法及所得財物
    或財產上不法利益，均詳如附表編號1 至8 所示）。另甲○○於如附表編號1 、5 所示時、地，詐欺乙○○時，為取信
    於乙○○，另基於偽造私文書並持以行使之概括犯意，先於
    93年12月初某日，在臺中市某珠寶材料行，買入空白寶石保
    證書10張，旋在其中2 張寶石保證書上，未經授權，即擅自
    盜用其之前因工作緣故而取得之「香港得意珠寶設計工作室
    」公司章，而偽造該「香港得意珠寶設計工作室」寶石保證
    書2 張，並於93年12月31日，在其位於雲林縣斗六市○○街
    65號住處，交給乙○○而行使之，足以生損害於乙○○及「
    香港得意珠寶設計工作室」。再於94年4 月間某日，以新臺
    幣（下同）數百元之代價，委由彰化縣彰化市某不知情刻印
    業者，偽造「臺灣雲林地方法院印」及「律師鄭育隆」印章
    各1 枚，旋在彰化縣田尾鄉○○路213 號友人丙○○（另為
    無罪之諭知，理由詳後）住處，杜撰不實之訴訟書狀內容，
    並在該訴訟書狀末頁「撰狀人」欄，蓋用偽造之「律師鄭育
    隆」印章，偽造「律師鄭育隆」印文1 枚，而冒用「律師鄭
    育隆」名義偽造訴訟書狀1 份，另在該訴訟書狀末頁「公鑒
    」字樣下，蓋用偽造之「臺灣雲林地方法院印」，偽造「臺
    灣雲林地方法院印」印文1 枚，表示該訴訟書狀已由本院收
    受，並於2 、3 日後之94年4 月間某日，將該偽造訴訟書狀
    交付乙○○而行使之，足以生損害於乙○○、律師鄭育隆及
    本院。嗣因乙○○陸續交付財物與甲○○，已散盡家財，且
    自94年9 月間某日起，多次聯絡「趙士銘」均未果，發覺有
    異，乃於94年10月11日，均指定戶名為甲○○後，各匯款新
    50元至丙○○指定之臺新國際商業銀行（下稱臺新銀行）帳
    號00000000000000號帳戶，及「趙士銘」指定之臺灣銀行斗
    六分行帳號000000000000號帳戶，結果發現上開2 帳戶均為
    甲○○所有，且經乙○○調閱其為甲○○申辦之臺灣大哥大
    股份有限公司（下稱臺灣大哥大）門號0000000000號行動電
    話通聯紀錄，發現於丙○○指稱甲○○已死亡之94年8 月4
    日後，仍有使用情形，至此方知受騙。
二、案經乙○○訴由雲林縣警察局斗六分局報告臺灣雲林地方法
    院檢察署檢察官偵查起訴。
    理  由
一、訊據被告甲○○對於附表編號1 、2 、3 、5 之犯罪事實均
    坦承不諱，但對於附表編號4 、6 、7 、8 之犯行則矢口否
    認，辯稱：當時住在丙○○家，施用毒品情形很嚴重，金融
    帳戶及行動電話都是丙○○在使用，這些都是丙○○所為，
    伊完全不知情云云。經查：
  (一)被告甲○○就附表編號1 、2 、3 、5 所示犯罪事實之自白
    ，核與告訴人乙○○於警詢及偵查中指訴（警卷第1 至3 頁
    、95年度偵字第295 號卷第10至11頁、第24至25頁、95年度
    偵緝字第93號卷第53至55頁）情節相符，並經證人陳怡君於
    95年4 月19日偵查中證述（95年度偵緝字第93號卷第41至43
    頁）明確，且有「香港得意珠寶設計工作室」寶石保證書、
    彰化商業銀行帳戶存提明細各2 紙、中央信託局帳戶提存明
    細、告訴人同事洪雅惠之萬泰銀行帳戶存提明細、萬泰銀行
    匯入匯款中心入帳明細表、萬泰銀行客戶交易明細表各1 紙
    、中國信託商業銀行存款系統歷史交易查詢報表1 份、萬泰
    銀行存款憑條3 紙、正皓銀樓保單6 紙、華南銀行貸（還）
    款明細表、預借現金簽帳單各3 紙、中信銀對帳單1 份（95
    年度偵緝字第240 號卷第67頁至第90頁）、「律師鄭育隆」
    之訴訟信函（95年度偵字第295 號卷第40至43頁）、被告甲○○自書予告訴人夫妻之信件各1 份（95年度偵緝字第93號
    卷第68至72頁）及本院文書科96年10月5 日雲院隆文字第09
    60010660號書函及附件（本院卷一第180 頁至第182 頁）附
    卷可稽，是被告甲○○就附表編號1 、2 、3 、5 所示犯罪
    事實之自白，應堪信為真。另被告甲○○自承其係於82年以
    前，在臺北市○○路○ 段之「香港得意珠寶設計工作室」學
    習珠寶鑑定，該公司目前已經倒閉等情，則以被告甲○○既
    已未在該工作室任職，復未經授權，即擅自盜用其所保管之
    「香港得意珠寶設計工作室」印章，以該工作室名義出具寶
    石保證書，該2 張寶石保證書自屬偽造，亦無可疑。從而，
    被告甲○○確實有為如附表編號1 、2 、3 、5 所示之犯行
    ，應可認定。
  (二)告訴人乙○○於94年11月10日警詢、95年2 月10日、95年3
    月6 日、95年5 月8 日偵查時及於本院96年10月2 日審理時
    ，均已明確指訴或證述被告甲○○確有對之為如附表編號4
    、6 、7 、8 所示之詐欺行為（警卷第1 至3 頁、95年度偵
    字第295 號卷第10至11頁、第24至25頁、95年度偵緝字第93
    號卷第53至55頁、本院卷一第138 頁至第144 頁）。
  (三)臺灣銀行斗六分行帳號000000000000號帳戶、臺新銀行帳號
    00000000000000號帳戶、中華商業銀行嘉義分行帳號000000
    00000000號帳戶、華南商業銀行帳號000000000000號帳戶、
    中國信託商業銀行帳號000000000000帳戶、萬泰銀行帳號00
    00000000000000號帳戶等，均係被告甲○○所有之帳戶等情
    ，有臺灣銀行斗六分行96年10月9 日斗六營字第0965001381
    1 號函、臺新銀行96年10月16日台新總法制字第0960000314
    0 號函、中華商業銀行嘉義分行96年11月13日中銀嘉字第29
    3 號函、華南商業銀行96年11月20日個管催字第0960010212
    號函、中國信託商業銀行96年11月13日中信銀集作字第9650
    9370號函及萬泰銀行96年11月26日泰通訴字第0960 0007747
    號函各1 紙附卷可參（本院卷一第183 頁至第186 頁、第18
    9 頁至第196 頁、第218 頁至第221 頁、第224 頁）。
  (四)告訴人確有於如附表編號4 、7 、8 「取得之財物或財產上
    之不法利益」欄所示時間、方式，將款項匯入被告甲○○所
    有之如附表編號4 、7 、8 所示帳戶內，或代償被告甲○○
    名義下之如附表編號6 所示現金卡債務等情，亦有彰化銀行
    帳戶存提明細、臺灣大哥大行動電話服務申請書各1 紙、萬
    泰銀行存款憑條4 紙、自動櫃員機交易明細6 紙、復華商業
    銀行自動櫃員機交易明細表1 紙、臺新銀行自動櫃員機交易
    明細表18紙、萊爾富國際公司MMK 專用繳款證明（收據）9
    紙、中國信託自動櫃員交易明細單、中國信託銀行匯款申請
    書各1 紙、臺灣銀行無摺存入憑條存根3 紙（95年度偵緝字
    第240 號卷第82頁、第83頁、第91頁至第127 頁、警卷第36
    頁）、臺灣銀行斗六分行96年10月9 日斗六營字第096500
    13811 號函及所附之交易明細（本院卷一第183 頁至第186
    頁）、臺新銀行96年10月16日台新總法制字第09600003140
    號函及所附之交易明細（本院卷一第189 頁至第196 頁）、
    臺灣銀行斗六分行96年10月26日斗六營字第09650014671 號
    函及所附之交易備註內容（本院卷一第199 頁至第200 頁）
    各1 份、聯邦商業銀行健行分行96年11月26日函（本院卷一
    第225 頁）、上海商業儲蓄銀行營業部96年11月23日上營存
    字第0960001395號函（本院卷一第227 頁）、臺新銀行97年
    1 月18日台新總法制字第09700000173 號函（本院卷一第23
    8 頁）、中華商業銀行嘉義分行97年3 月10日中銀嘉字第36
    號函及附件（本院卷二第62頁至第63頁）、華南商業銀行個
    金授信管理部97年3 月12日個管催字第0970196 號函及附件
    （本院卷二第64頁至第66頁）、中國信託商業銀行股份有限
    公司97年3 月12日中信銀集作字第97503231號函及附件（本
    院卷二第68頁至第69頁）及萬泰銀行客戶交易明細表（本院
    卷二第70頁）各1 紙附卷可稽。觀諸上開帳戶之交易明細資
    料，大多為被告甲○○上開各帳戶間之互轉，顯然上開帳戶
    均係由被告甲○○使用。另金融帳戶攸關個人債信甚為重要
    ，應係僅供自己使用，若非與自身有密切關係之人，通常應
    不至於任意交付此等重要財物。被告甲○○與丙○○僅係國
    中同學，畢業後即未曾聯絡，直至94年4 月間，才又因故碰
    面，可見雙方交情並非相當深厚，自無可能被告甲○○大方
    至將其個人所有金融帳戶提供與丙○○任意使用及提領帳戶
    內金錢之程度。另就被告甲○○供稱曾將所有財物交給丙○○，委託丙○○全權處理，並有律師在場可資證明云云，經
    函詢張智學律師後，張智學律師明確表示「並未代理甲○○
    申請家庭暴力保護令，只有為甲○○代擬撤回民事保護令聲
    請狀。甲○○曾表示可打丙○○行動電話，由丙○○聯絡甲○○，印象中丙○○未曾前來事務所，與甲○○洽談過程中
    ，甲○○並未提到委託丙○○代為處理所有個人生活事物」
    等情，有刑事陳報狀1 紙在卷可佐（本院卷一第132 頁），
    可見被告甲○○上開所述，顯不可採。是告訴人上開匯入被
    告甲○○帳戶之款項，應係由被告甲○○取得，被告甲○○
    確有自告訴人處，取得如附表編號4 、6 、7 、8 「取得之
    財物或財產上之不法利益」欄所示之財物，應可認定。
  (五)門號0000000000號行動電話確曾多次傳送簡訊至告訴人所持
    用之行動電話1 節，除據告訴人指訴及證述綦詳外，並有手
    機簡訊照片12張（95年度偵緝字第93號卷第48至51頁）在卷
    可參。而門號0000000000號行動電話登記之使用人係被告甲○○，使用時間係94年4 月21日起至95年3 月31日止，帳單
    地址係被告甲○○位於雲林縣斗六市○○街65號住處，該門
    號屬於易通卡等情，亦有遠傳電信股份有限公司客戶資料1
    份附卷足憑。被告甲○○於本院96年10月2 日以證人身分接
    受詰問時，亦供承「都是用0931的行動電話和告訴人聯絡」
    （本院卷一第147 頁背面），勾稽卷內資料可以得知，被告
    甲○○所供述之「0931」號行動電話，即係指0000000000號
    行動電話，可見該電話確係由被告甲○○所使用。另觀諸上
    開手機簡訊照片，雖手機畫面顯示之傳送簡訊時間係07/08
    、06/09 、07/09 或14/09 （由14/09 推斷，該手機設定之
    時間格式應該是日／月），並非如附表編號7 、8 所示之傳
    送簡訊時間，然該簡訊照片內容，均與附表編號7 、8 所示
    之簡訊內容有關，且第1 張簡訊照片內容「我去拜託卡號00
    000000000000」中所示之「卡號」，即係被告甲○○所使用
    之臺新銀行現金卡帳號，更可見該通簡訊係被告甲○○所傳
    送。再由最後1 張簡訊照片內容「昨天你快十點才回家我看
    到你一直往你妹家裡探望本想向你打招呼但怕你嚇到淑雲」
    以觀，告訴人與丙○○均供述雙方素不相識，則以常情推斷
    ，丙○○當不會知道告訴人有妹妹，且不會有如此閒話家常
    之簡訊內容。由此益證，門號0000000000號行動電話確係被
    告甲○○本人所持用，上開簡訊亦均係被告甲○○所傳送。
    另告訴人接獲如附表編號7 、8 所示之簡訊後，所有款項均
    係匯入被告甲○○所有之帳戶，而被告甲○○於本院審理時
    ，亦供承該等帳戶其本人均有使用等語（本院卷二第83 頁
    ），參以上述(四)所述理由，該等告訴人所匯入款項均係由被
    告甲○○取得，丙○○並未獲利，丙○○自無可能大費周章
    ，並甘冒背負刑事責任之風險，無端為被告甲○○向告訴人
    施詐。是如附表編號7 、8 所示之簡訊內容，顯均係被告甲○○所傳送，亦可認定。
  (六)被告甲○○於95年9 月20日及95年10月16日偵查中已自承，
    確有為如附表編號4 、6 、7 、8 所示之行為，並主動供出
    附表編號4 施用詐術之地點在其雲林縣斗六市○○街65號住
    處，附表編號6 施用詐術之地點在臺北市○○街，附表編號
    7 、8 之簡訊內容均係伊在丙○○位於彰化縣田尾鄉○○路
    213 號住處，自行以行動電話傳送等情（95年度偵緝字第24
    0 號卷第43至49頁、第57頁至第59頁）。參以被告該2 次自
    白均係出於自由意識下所為，且與上開積極證據互核相符，
    與常理也無顯然矛盾或相悖之處；況若被告甲○○並非親身
    經歷該等事件，應無法清楚描述施用詐術之過程等細節。因
    此，被告甲○○上開2 次自白，應堪信為真。
  (七)此外，復有被告甲○○使用之0000000000號行動電話通話明
    細單1 份（95年度偵字第295 號卷）及94年10月11日萬泰銀
    行匯款申請書2 紙（95年度偵字第295 號卷第37至39頁、第
    45頁）在卷，可以證明臺新銀行帳號00000000000000號帳戶
    及臺灣銀行斗六分行帳號000000000000號帳戶，均係被告甲○○所有，被告甲○○於94年8 月4 日並未死亡，附表編號
    7 之簡訊內容確屬虛偽。從而，告訴人指訴被告甲○○確有
    對之為如附表編號4 、6 、7 、8 所示之詐騙行為，既與卷
    內積極證據互核相符，而被告甲○○所辯又有諸多不合常情
    、邏輯之處，則告訴人指訴應為真實。
  (八)綜上所述，被告甲○○上開所辯，均顯係事後卸責之詞，不
    足採信，其確有為如附表編號1 至8 號所示之犯罪事實，事
    證明確，其犯行均應堪認定。
二、論罪科刑之理由：
  (一)按行為後法律有變更者，適用行為時之法律，但行為後之法
    律有利於行為人者，適用最有利於行為人之法律，現行刑法
    第2 條第1 項定有明文。查刑法業於94年1 月7 日修正，同
    年2 月2 日公布，95年7 月1 日施行，是被告甲○○行為後
    ，法律顯已有變更。又以本次刑法修正之比較新舊法，應就
    罪刑有關之一切情形，綜其全部罪刑之結果而為比較（最高
    法院95年5 月23日95年度第8 次刑庭會議決議參照）。經查
    ：
    1.修正後刑法施行法增訂第1 條之1 ：「中華民國94年1 月
      7 日刑法修正施行後，刑法分則編所定罰金之貨幣單位為
      新臺幣。94年1 月7 日刑法修正時，刑法分則編未修正之
      條文定有罰金者，自94年1 月7 日刑法修正施行後，就其
      所定數額提高為30倍。但72年6 月26日至94年1 月7 日新
      增或修正之條文，就其所定數額提高為3 倍。」另修正前
      刑法第33條第5 款規定：「罰金：1 元（銀元）以上」，
      並依現行法規所定貨幣單位折算新臺幣條例規定，以銀元
      1 元折算新臺幣3 元，修正後刑法第33條第5 款則規定：
      「罰金：新臺幣1,000 元以上，以百元計算之。」修正後
      刑法第33條第5 款所定罰金刑最低數額較之修正前提高，
      自以修正前刑法第33條第5 款規定有利於被告甲○○。
    2.刑法第55條後段牽連犯之規定業於94年2 月2 日修正公布
      刪除，是於新法修正施行後，被告甲○○之數犯罪行為，
      即須分論併罰。修正後刑法之規定並非較有利於被告甲○○，依刑法第2 條第1 項前段規定，仍應適用修正前刑法
      第55條後段規定，從一較重之罪論處。
    3.刑法第56條連續犯之規定業於94年2 月2 日修正公布刪除
      ，是於新法修正施行後，被告甲○○之數犯罪行為，即須
      分論併罰。此刪除雖非犯罪構成要件之變更，但顯已影響
      行為人刑罰之法律效果，自屬法律有變更，依新法第2 條
      第1 項規定，比較新、舊法結果，以適用刪除前連續犯規
      定較有利於被告甲○○。
    4.刑法「罰金刑加減」之規定，將舊法「僅加減其最高度」
      之規定（刑法第68條），改為「最高度及最低度同加減之
      」（刑法第67條），罰金法定刑之加減範圍變更，因屬刑
      罰權科刑規範之變更，於處斷時自有新舊法比較輕重必要
      ，於有減輕其刑之事由時，新法最低度刑同減之，故新法
      較有利於行為人。
    5.綜上所述，經依刑法第2 條第1 項之規定綜合比較新舊法
      結果，並依法律應一體適用，不得割裂適用原則，以修正
      前之刑法規定對被告甲○○較為有利，自應依修正前之刑
      法規定對被告甲○○論罪科刑。
  (二)被告甲○○所為如附表編號1 之犯行，核係犯刑法第216 條
    、第210 條之行使偽造私文書罪及第339 條第1 項之詐欺取
    財罪。所為如附表編號2 （代償萬泰銀行現金卡債務部分除
    外）、3 、4 、7 、8 之犯行，均核係犯刑法第339 條第1
    項之詐欺取財罪。所為如附表編號2 代償萬泰銀行現金卡債
    務部分、編號6 之犯行，均核係犯刑法第339 條第2 項之詐
    欺得利罪。所為如附表編號5 之犯行，核係犯刑法第216 條
    、第210 條之行使偽造私文書罪、第339 條第2 項之詐欺得
    利罪及第339 條第1 項之詐欺取財罪。被告甲○○就附表編
    號3 部分，利用不知情之吳志明及吳柏忠，及就附表編號5
    部分，利用不知情之刻印業者，以遂行其犯行，為間接正犯
    。被告就附表編號1 部分盜用印文之行為，就附表編號5 偽
    造印章後蓋用印文之行為，均係偽造私文書之部分行為；而
    偽造私文書之低度行為，應為行使偽造私文書之高度行為所
    吸收，均不另論罪，應僅論以犯罪情節較重之行使偽造私文
    書罪。又被告甲○○就附表編號1 及5 （代償華南銀行現金
    卡債務分除外）所為之行使偽造私文書罪，就附表編號2 （
    代償萬泰銀行現金卡債務部分除外）、3 、4 、7 、8 所為
    之詐欺取財罪，就附表編號2 代償萬泰銀行現金卡債務部分
    、編號5 代償華南銀行現金卡債務部分、編號6 所為之詐欺
    得利罪，各均時間緊接，犯罪構成要件相同，顯係基於概括
    犯意反覆為之，均各為連續犯，均應依修正前刑法第56條規
    定，分別僅論以1 連續行使偽造私文書罪、1 連續詐欺取財
    罪及1 連續詐欺得利罪，並各加重其刑。再被告甲○○所犯
    上開3 罪間，有方法與結果之牽連犯關係，應依修正前刑法
    第55條後段規定，從1 重之連續行使偽造私文書罪處斷。
  (三)爰審酌被告甲○○前曾有詐欺等前科，素行並非良好，正值
    壯年，不思以正當方法賺取所需，卻利用告訴人之信任，屢
    次訛詐告訴人，且犯罪後即逃逸無蹤，經告訴人提出告訴，
    仍不出面處理，除於偵查中經檢察官2 次通緝外，於本院審
    理時亦經通緝方到案，已見其並無悔意，況其供詞反覆，說
    法不一，一再飾詞狡辯，徒增審理困擾，浪費司法資源，益
    證其犯後態度不佳，惡性非輕，及其所詐得金額甚鉅，又迄
    未與告訴人達成和解等一切情狀，量處如主文所示之刑。
  (四)偽造之「臺灣雲林地方法院印」及「律師鄭育隆」印章各1
    枚，雖未扣案，及在訴訟信函上偽造之「臺灣雲林地方法院
    印」及「律師鄭育隆」印文各1 枚，均應依刑法第219 條規
    定，宣告沒收。至「香港得意珠寶設計工作室」之印章，被
    告甲○○供稱係因之前工作緣故而持有，並非偽造，遍查卷
    內資料，又無其他證據足以證明該印章確屬偽造，爰不予宣
    告沒收。
三、其餘公訴事實之判斷（即被告丙○○無罪部分）：
  (一)公訴意旨另以：被告丙○○與甲○○共同基於意圖為自己不
    法所有之概括犯意聯絡，於如附表編號4 至8 所示時、地，
    連續以如附表編號4 至8 所示之詐術，並偽造如附表編號5
    所示之律師訴訟信函後行使，詐欺告訴人乙○○，使告訴人
    均信以為真，陷於錯誤，而陸續交付渠所有之財物與甲○○
    ，或使甲○○取得財產上之不法利益（取得之財物或財產上
    之不法利益，均詳如附表編號4 至8 所示）。因認被告丙○○亦涉有刑法第216 條、第210 條之行使偽造私文書罪、刑
    法第339 條第1 項之詐欺取財罪及刑法第339 條第2 項之詐
    欺得利罪。
  (二)按犯罪事實應依證據認定之，無證據不得認定犯罪事實。又
    不能證明被告犯罪者，應諭知無罪之判決，刑事訴訟法第15
    4 條第2 項、第301 條第1 項分別定有明文。次按認定不利
    於被告之事實，須依積極證據，苟積極證據不足為不利於被
    告事實之認定時，即應為有利於被告之認定。再事實之認定
    應憑證據，如未能發現相當證據，或證據不足以證明，自不
    能以推測或擬制之方法，以為裁判基礎；另認定犯罪事實所
    憑之證據，雖不以直接證據為限，間接證據亦包括在內，然
    無論直接或間接證據，其為訴訟上之證明，須於通常一般之
    人均不致於有所懷疑，而得確信其為真實之程度者，始得據
    之為有罪之認定，倘其證明尚未達到此一程度，而有合理性
    懷疑之存在時，即無從為有罪之認定（最高法院30年上字第
    816 號、30年上字第1831號、40年臺上字第86號及76年臺上
    字第4986號判例參照）。又刑事訴訟法第161 條已於91年2
    月8 日修正公布，其第1 項規定：檢察官就被告犯罪事實，
    應負舉證責任，並指出證明之方法。因此，檢察官對於起訴
    之犯罪事實，應負提出證據及說服之實質舉證責任。倘其所
    提出之證據，不足為被告有罪之積極證明，或其指出證明之
    方法，無從說服法院以形成被告有罪之心證，基於無罪推定
    之原則，自應為被告無罪判決之諭知（最高法院92年臺上字
    第128 號判例參照）。
  (三)訊據被告丙○○堅決否認有何詐騙告訴人乙○○之事實，辯
    稱：完全不知情，都是甲○○自己1 人所為等語。其辯護人
    則為被告丙○○辯護稱：甲○○供述與事實不符，且供詞前
    後不一，有嚴重瑕疵，已難採信，況從告訴人匯入款項之臺
    灣銀行帳戶交易明細資料，可知該帳戶中有多筆存、取款資
    料，都是與甲○○所有之其他銀行帳戶往來，而現金卡是象
    徵甲○○本身，就算丙○○持有甲○○之現金卡，丙○○大
    可將款項提領後，留供自己使用，使甲○○信用破產，無需
    再為甲○○償還任何債務，然上開帳戶確有提領其中1 帳戶
    款項後，分批償還他帳戶債務之情形，可見，現金卡是由甲○○持有；且張智學律師也否認丙○○有持有甲○○財物之
    事實；另甲○○所稱家暴案件發生時間係94年10月間，而本
    件檢察官起訴之犯罪時間係94年9 月以前，若甲○○有因家
    暴事件，而將個人物品交給丙○○保管之情，亦應在94年10
    月以後，丙○○當無可能在94年8 月間，即先詐騙乙○○，
    將款項匯入前開帳戶；況上開帳戶均係甲○○所有，騙得款
    項均係償還甲○○現金卡債務，若丙○○有意行騙，用自己
    帳戶或人頭帳戶即可；再傳送簡訊給告訴人之行動電話，也
    是甲○○之行動電話，乙○○完全未曾接過丙○○電話，也
    未曾和丙○○講過話，若丙○○要騙，可以仗勢乙○○不認
    識她來詐騙，為何要完全不接電話，完全不與告訴人見面，
    本件有很多疑慮。為此，請求判決被告丙○○無罪等語。
  (四)經查：
    1.告訴人乙○○雖於94年11月10日警詢、95年2 月10日、95
      年3 月6 日、95年5 月8 日偵查時及於本院96年10月2 日
      審理時，均明確指訴或證述甲○○確有對之為如附表編號
      4 、6 、7 、8 所示之詐欺行為，然其並未見過被告丙○○，未曾聽過被告丙○○之聲音，也不認識被告丙○○等
      情，亦據告訴人供述明確，則被告丙○○是否曾實際出面
      對告訴人施詐，告訴人並無法確認。
    2.本件起訴意旨認定被告丙○○與甲○○共犯刑法第216 條
      、第210 條之行使偽造私文書罪、第339 條第1 項之詐欺
      取財罪及第339 條第2 項之詐欺得利罪，無非係以甲○○
      之證述為其主要論據。然甲○○於各次偵查中供詞反覆，
      於本院準備程序及審理程序時，亦先後說法不一，或為模
      糊回答，或稱不記得，且供稱其記性很差，則其所述是否
      可採，已非無疑。況甲○○所稱內容，均與卷內相關積極
      證據不相符合，亦已如前「理由」欄一(四)、(五)、(七)所述，
      益證甲○○之供述確有嚴重瑕疵，則其指證被告丙○○就
      檢察官起訴之犯罪，與甲○○間有犯意聯絡及行為分擔，
      確實啟人疑竇。
    3.臺灣銀行斗六分行帳號000000000000號帳戶、臺新銀行帳
      號00000000000000號帳戶、中華商業銀行嘉義分行帳號00
      000000000000號帳戶、華南商業銀行帳號000000000000號
      帳戶、中國信託商業銀行帳號000000000000帳戶、萬泰商
      業銀行帳號0000000000000000號帳戶等，均係甲○○所有
      等情，無一係被告丙○○名義，有各該銀行之函文附卷可
      參（本院卷一第183 頁至第186 頁、第189 頁至第196 頁
      、第218 頁至第221 頁、第224 頁）。而上開各帳戶之交
      易明細，大多為甲○○上開各帳戶間之互轉，縱被告丙○○持有甲○○之現金卡，被告丙○○大可將款項提領後，
      留供自己使用，使甲○○信用破產，無需再為甲○○償還
      任何債務，然上開帳戶確有提領其中1 帳戶款項後，分批
      償還他帳戶債務之情形，可見，現金卡確實是由甲○○自
      行持有，與被告丙○○並無關，縱甲○○曾在被告丙○○
      家中居住過，亦難遽認被告丙○○有使用過甲○○之上開
      金融帳戶。
    4.門號0000000000號行動電話係甲○○本人所持用，如附表
      編號7 、8 所示簡訊亦均係甲○○所傳送等情，亦已如前
      「理由」欄一(六)所述，參以上述「理由」欄一(五)所述理由
      ，該等告訴人所匯入款項均係由甲○○取得，被告丙○○
      並未獲利，被告丙○○自無可能大費周章，並甘冒背負刑
      事責任之風險，無端為甲○○向告訴人施詐，益證甲○○
      所述不合邏輯。
    5.若被告丙○○確有與甲○○共犯本件犯行，理應於以簡訊
      要求告訴人匯款時，直接匯入被告丙○○提供之個人所有
      或以他法所得之人頭帳戶中，而非要求告訴人匯入名為「
      丙○○」所有，實則為甲○○所有之臺新銀行及臺灣銀行
      帳戶內，以使犯罪計畫更為完美，避免遭人識破其所提供
      之帳戶所有人雖名為「丙○○」，實則所有人為「甲○○
      」，是否有詐騙之情。況若被告丙○○有能力杜撰、虛構
      如附表編號4 、6 、7 、8 所示之詐騙內容，當亦會思及
      上開可能遭人識破之風險，然其竟未思慮及此，預另提供
      不同金融帳戶供告訴人匯款，唯一可能解釋，即被告丙○○應未參與此等犯罪計畫之謀議及施行，方無從提供其他
      金融帳戶供告訴人匯款。
    6.另甲○○供稱曾將所有財物交給丙○○，委託丙○○全權
      處理，並有律師在場可資證明云云，經函詢張智學律師後
      ，張智學律師明確表示「並未代理甲○○申請家庭暴力保
      護令，只有為甲○○代擬撤回民事保護令聲請狀。甲○○
      曾表示可打丙○○行動電話，由丙○○聯絡甲○○，印象
      中丙○○未曾前來事務所，與甲○○洽談過程中，甲○○
      並未提到委託丙○○代為處理所有個人生活事物」等情，
      亦如前所述，並有本院94年度家護抗字第12號甲○○聲請
      通常保護令卷宗1 份可稽。從而，甲○○上開所述亦無法
      證明被告丙○○確實有使用其金融帳戶及行動電話之事實
      。
  (五)綜上所述，本件依公訴人提出之證據，尚不足以認定被告丙○○確有與被告甲○○共同詐騙告訴人或行使偽造私文書之
    行為。是被告丙○○與辯護人所為無罪之答辯，應可採信。
    揆諸首揭法條及判例意旨，自應為被告丙○○無罪之諭知。
四、適用法律依據：
  (一)刑事訴訟法第299 條第1 項前段、第301 條第1 項。
  (二)刑法第2 條第1 項前段、第216 條、第210 條、第339 條第
    1 項、第2 項、第219 條、修正前刑法第55條後段、第56條
    。
  (三)刑法施行法第1 條之1 第1 項、第2 項前段。
  (四)刪除前罰金罰鍰提高標準條例第2 條。
本案經檢察官廖弼妍到庭執行職務。
中    華    民    國    97    年    4     月    15    日
                  刑事第二庭  審判長法  官  劉國賓
                                    法  官  王素珍
                                    法  官  廖淑華
以上正本證明與原本無異。
如不服本判決，應於判決收受後10日內，向本院提出上訴狀（須
附繕本）。
                                    書記官  張菀純
中    華    民    國    97    年    4     月    15    日
附錄本案論罪科刑法條全文：
刑法第210 條：（偽造變造私文書罪）
偽造、變造私文書，足以生損害於公眾或他人者，處5 年以下有
期徒刑。
刑法第216 條：（行使偽造變造或登載不實之文書罪）
行使第210 條至第215 條之文書者，依偽造、變造文書或登載不
實事項或使登載不實事項之規定處斷。
刑法第339 條：（普通詐欺罪）
意圖為自己或第三人不法之所有，以詐術使人將本人或第三人之
物交付者，處5 年以下有期徒刑、拘役或科或併科1 千元以下罰
金。
以前項方法得財產上不法之利益或使第三人得之者，亦同。
前二項之未遂犯罰之。
附表：
 ┌─┬─────┬───────────┬──────────┬──────┐
 │編│施用詐術之│施用之詐術            │取得之財物或財產上之│成立之罪名  │
 │號│時間與地點│                      │不法利益            │            │
 ├─┼─────┼───────────┼──────────┼──────┤
 │1 │(一)93年12月│甲○○向乙○○詐稱：其│乙○○於94年1 月間，│刑法第216 條│
 │  │  29日    │為臺灣最年輕之國際珠寶│先後交付現金60,000元│、第210 條行│
 │  │(二)雲林縣斗│設計師，握有投資機會之│、30,000 元 、60,000│使偽造私文書│
 │  │  六市育樂│訊息，如在農曆過年前後│元、60,000元，總計21│罪、第339 條│
 │  │  街65號林│買進鑽石珠寶，將可獲利│0,000 元給甲○○，作│第1 項詐欺取│
 │  │  家婕住處│6 倍云云，並交付偽造之│為投資款項。        │財罪        │
 │  │          │「香港得意珠寶設計工作│                    │            │
 │  │          │室」寶石保證書2 紙，取│                    │            │
 │  │          │信於乙○○。          │                    │            │
 ├─┼─────┼───────────┼──────────┼──────┤
 │2 │(一)94年1月 │甲○○於電話中向乙○○│乙○○交付渠所有之卡│刑法第339 條│
 │  │  間      │詐稱：其因罹患重病急需│號分別為000000000000│第1 項詐欺取│
 │  │(二)雲林縣斗│就醫，然其所有之存摺、│號、000000000000號之│財罪        │
 │  │  六市洪揚│金融卡均遭其夫張炳宏（│萬泰銀行、中國信託商│            │
 │  │  醫院    │現已離婚）竊取而向銀行│業銀行（下稱中信銀）│            │
 │  │          │辦理掛失，懇求乙○○先│之現金卡各1 張給林家│            │
 │  │          │借款與其，並虛偽答允若│婕使用。迄94年8 月30│            │
 │  │          │取得新存摺，必當立即清│止，甲○○自乙○○之│            │
 │  │          │償借款云云。          │萬泰銀行現金卡共提領│            │
 │  │          │                      │借款358,000 元；迄94│            │
 │  │          │                      │年1 月26日止，自葉庭│            │
 │  │          │                      │維之中信銀現金卡共提│            │
 │  │          │                      │領借款295,300 元。  │            │
 │  │          │                      ├──────────┼──────┤
 │  │          │                      │乙○○於94年1 月5 日│刑法第339 條│
 │  │          │                      │、同年3 月8 日及24日│第2 項詐欺得│
 │  │          │                      │，分別為甲○○償還其│利罪        │
 │  │          │                      │萬泰銀行（帳號：0291│            │
 │  │          │                      │00000000號）現金卡借│            │
 │  │          │                      │款20,000元、50,000元│            │
 │  │          │                      │及6,600 元，合計76,6│            │
 │  │          │                      │00元。              │            │
 ├─┼─────┼───────────┼──────────┼──────┤
 │3 │(一)94年2月 │甲○○於電話中向乙○○│乙○○旋以60,000元購│刑法第339 條│
 │  │  間      │佯稱：其舅公（黃舅公）│買金元寶3 兩（5 個）│第1 項詐欺取│
 │  │(二)甲○○在│可通靈，預言乙○○該年│及金項鍊1 條，將上開│財罪        │
 │  │  臺中縣之│若能得女，將可為渠招財│元寶裝入紅盒後即交與│            │
 │  │  娘家    │；而求女之法，須以紅盒│不知情之朝天宮班長吳│            │
 │  │          │包裝黃金3 兩置於北港朝│志明。另在甲○○住處│            │
 │  │          │天宮媽祖神像腳下，直至│，將金項鍊交與不知情│            │
 │  │          │生女之後始可取回。另其│之吳柏忠。惟甲○○於│            │
 │  │          │子吳柏忠福氣大，可透過│乙○○放置金元寶之翌│            │
 │  │          │作法保佑乙○○之妻順利│日，即至朝天宮向吳志│            │
 │  │          │受孕產女，是以需購買金│明偽稱：乙○○欲取回│            │
 │  │          │項鍊1 條，借吳柏忠戴上│金元寶云云，而將該金│            │
 │  │          │2 星期，期滿即返還云云│元寶取走，且吳柏忠佩│            │
 │  │          │。                    │戴之金項鍊亦旋遭林家│            │
 │  │          │                      │婕取走。            │            │
 ├─┼─────┼───────────┼──────────┼──────┤
 │4 │(一)94年3月 │甲○○向乙○○偽稱：其│乙○○於94年3 月11日│刑法第339 條│
 │  │  間      │夫欲謀害其性命，為躲避│、15日共轉帳50,000元│第1 項詐欺取│
 │  │(二)斗六市育│其夫，必須離家出走，惟│至甲○○之上述臺灣銀│財罪        │
 │  │  樂街65號│欠缺生活費，央求乙○○│行帳戶。乙○○於94年│            │
 │  │          │先行借與款項，並申辦行│3 月19日向臺灣大哥大│            │
 │  │          │動電話及門號供其使用云│申辦摩托羅拉廠牌、V3│            │
 │  │          │云。                  │型號行動電話（含門號│            │
 │  │          │                      │0000000000號SIM 卡）│            │
 │  │          │                      │1 支，交由不知情之吳│            │
 │  │          │                      │柏忠轉交給甲○○使用│            │
 │  │          │                      │。                  │            │
 ├─┼─────┼───────────┼──────────┼──────┤
 │5 │(一)94年4月 │乙○○發現甲○○持現金│乙○○於94年4 、5 月│刑法第216 條│
 │  │  間      │卡提款甚鉅，要求甲○○│間，先後為甲○○代償│、第210 條行│
 │  │(二)斗六市育│清償借款，甲○○乃謊稱│其華南銀行（帳號5400│使偽造私文書│
 │  │  樂街65號│乙○○之中信銀現金卡已│0000000 號）之現金卡│罪、第339 條│
 │  │          │遺失，無法存入現金清償│借款共16,000元。    │第2 項詐欺得│
 │  │          │云云。乙○○即將上開中│                    │利罪        │
 │  │          │信銀現金卡辦理掛失。林├──────────┼──────┤
 │  │          │家婕見乙○○似已起疑心│乙○○另於94年4 月15│刑法第216 條│
 │  │          │，為搏取乙○○之同情，│日，以渠所有之信用卡│、第210 條行│
 │  │          │乃偽造「律師鄭育隆」名│預借現金160,000 元，│使偽造私文書│
 │  │          │義之不完整訴訟狀紙數張│並將150,000 元存入林│罪、第339 條│
 │  │          │交付乙○○，再對之訛稱│家婕之上述臺灣銀行帳│第1 項詐欺取│
 │  │          │：其已向法院對其夫提起│戶。                │財罪        │
 │  │          │告訴，而短少之數頁即為│乙○○於94年4 月25日│            │
 │  │          │其夫強行取走；其並遭其│申請補發卡號為495950│            │
 │  │          │夫之前妻強灌氰酸鉀致病│403993號之中信銀現金│            │
 │  │          │情加重急需住院治療，且│卡1 張後，在斗六市火│            │
 │  │          │罹患癌症亦需購買RH陰性│車站，再次將該張現金│            │
 │  │          │之血包10包云云。      │卡交與甲○○使用，且│            │
 │  │          │                      │甲○○自94年4 月26日│            │
 │  │          │                      │起，至同年6 月23日止│            │
 │  │          │                      │，又自該張現金卡提領│            │
 │  │          │                      │借款484,900 元。    │            │
 ├─┼─────┼───────────┼──────────┼──────┤
 │6 │(一)94年6月 │乙○○見投資及借款金額│乙○○分別為甲○○代│刑法第339 條│
 │  │  初      │遲遲無法收回，遂積極向│償其萬泰銀行（帳號02│第2 項詐欺得│
 │  │(二)臺北市金│甲○○催討。詎甲○○先│0000000000號）、中信│利罪        │
 │  │  門街某處│偽稱：伊籌款無著云云。│銀（帳號000000000000│            │
 │  │          │再於電話中向乙○○詐稱│號）之現金卡借款共14│            │
 │  │          │：其行動及財產均遭黃舅│7,300 元、12,000元。│            │
 │  │          │公控制，且遭其夫之前妻│                    │            │
 │  │          │凌虐，為保護性命及取回│                    │            │
 │  │          │存款，已計劃聯絡熟識之│                    │            │
 │  │          │北越將軍派人來臺殺害其│                    │            │
 │  │          │夫之前妻及黃舅公云云。│                    │            │
 │  │          │翌日，甲○○又於電話中│                    │            │
 │  │          │謊稱：已請得北越殺手5 │                    │            │
 │  │          │人來臺云云。隔2 日，林│                    │            │
 │  │          │家婕再於電話中詐稱：僱│                    │            │
 │  │          │請之殺手已將其夫之前妻│                    │            │
 │  │          │殺死，而其夫已報案，為│                    │            │
 │  │          │躲避警方追緝及其夫所僱│                    │            │
 │  │          │請之大圈仔追殺，需逃亡│                    │            │
 │  │          │藏匿，逃亡期間之費用需│                    │            │
 │  │          │自其所有之現金卡提領，│                    │            │
 │  │          │拜託乙○○代償，而為免│                    │            │
 │  │          │連累乙○○涉入殺人案件│                    │            │
 │  │          │，並要求乙○○勿與其聯│                    │            │
 │  │          │絡云云。              │                    │            │
 ├─┼─────┼───────────┼──────────┼──────┤
 │7 │(一)94年8月1│甲○○連續以其使用之09│乙○○依左揭簡訊內容│刑法第339 條│
 │  │  日起迄同│00000000號行動電話，冒│指示，陸續於下列時地│第1 項詐欺取│
 │  │  年月14日│用丙○○名義，傳送簡訊│交付合計104,300 元款│財罪        │
 │  │  止      │予乙○○，簡訊內容略以│項：                │            │
 │  │(二)田尾鄉公│：                    │(一)先於下列時間，在斗│            │
 │  │  所路213 │(一)94年8月1日：        │  六市圓環之臺新銀行│            │
 │  │  號      │  伊係甲○○好友，林家│  存款機存款至甲○○│            │
 │  │          │  婕因涉犯殺害其舅公及│  左揭臺新銀行帳戶：│            │
 │  │          │  其夫之前妻案件，而羈│1.94年8 月2 日：30,0│            │
 │  │          │  押於看守所，且遭警察│  00元。            │            │
 │  │          │  以警棍打手掌及腳掌之│2.94年8月7 日：3,300│            │
 │  │          │  刑求逼供，希乙○○速│   元。             │            │
 │  │          │  以提款機存入現金30,0│3.94年8 月8 日：15,0│            │
 │  │          │  00元至丙○○帳號2071│  00元。            │            │
 │  │          │  0000000000號之臺新銀│4.94年8月9 日：36,00│            │
 │  │          │  行現金卡帳戶（實為林│  0元。             │            │
 │  │          │  家婕之帳戶），協助林│(二)於94年8 月12日，在│            │
 │  │          │  家婕保外就醫云云。  │  斗六市圓環之中信銀│            │
 │  │          │(二)94年8月4日：        │  自動櫃員機轉帳20,0│            │
 │  │          │  自稱伊為調查局偵查員│  00元至甲○○左揭臺│            │
 │  │          │  ，甲○○現正保外就醫│  新銀行帳戶。      │            │
 │  │          │  急救中云云。        │                    │            │
 │  │          │(三)94年8月5日：        │                    │            │
 │  │          │  甲○○於94年8 月4 日│                    │            │
 │  │          │  急救無效死亡，現火化│                    │            │
 │  │          │  安置於花蓮慈濟醫院9 │                    │            │
 │  │          │  樓云云。            │                    │            │
 │  │          │(四)94年8月6日：        │                    │            │
 │  │          │  邀約乙○○於94年8 月│                    │            │
 │  │          │  13 日 ，在花蓮火車站│                    │            │
 │  │          │  見面，並前往祭拜林家│                    │            │
 │  │          │  婕云云（惟乙○○於是│                    │            │
 │  │          │  日至花蓮火車站等候多│                    │            │
 │  │          │  時，並未見丙○○出現│                    │            │
 │  │          │  ）。                │                    │            │
 │  │          │(五)94年8月8日：        │                    │            │
 │  │          │  為處理甲○○之喪葬後│                    │            │
 │  │          │  事，需匯款15,000元至│                    │            │
 │  │          │  上開臺新銀行帳戶云云│                    │            │
 │  │          │  。                  │                    │            │
 │  │          │(六)94年8月12日：       │                    │            │
 │  │          │  伊沒錢買機票坐飛機從│                    │            │
 │  │          │  花蓮回來拿支票，需匯│                    │            │
 │  │          │  款20,000元云云。    │                    │            │
 │  │          │(七)94年8月14日：       │                    │            │
 │  │          │  伊於94年8 月13日未赴│                    │            │
 │  │          │  約，係因返回伊住處，│                    │            │
 │  │          │  拿取支票欲還款予葉庭│                    │            │
 │  │          │  維；且因乙○○於94年│                    │            │
 │  │          │  8 月13日不斷傳送簡訊│                    │            │
 │  │          │  予伊，造成警方懷疑伊│                    │            │
 │  │          │  為甲○○犯殺人罪之幫│                    │            │
 │  │          │  兇，致伊失去工作，而│                    │            │
 │  │          │  擔任檢察官之丈夫亦與│                    │            │
 │  │          │  伊離婚云云。        │                    │            │
 ├─┼─────┼───────────┼──────────┼──────┤
 │8 │(一)94年8 月│甲○○前因已多次以「趙│乙○○依左揭簡訊內容│刑法第339 條│
 │  │  15日起至│淑雲」名義詐騙乙○○，│指示，陸續於下列時、│第1 項詐欺取│
 │  │  同年9月1│唯恐乙○○起疑，遂改以│地，交付合計1,255,00│財罪        │
 │  │  日止    │「趙士銘」名義，連續傳│0 元款項給甲○○：  │            │
 │  │(二)彰化縣田│送簡訊予乙○○，簡訊內│(一)於下列時間，在斗六│            │
 │  │  尾鄉公所│容略以：              │  市圓環之臺新銀行存│            │
 │  │  路213號 │(一)94年8月15日：       │  款機存款至甲○○左│            │
 │  │          │  趙士銘為丙○○之兄，│  揭臺新銀行帳戶：  │            │
 │  │          │  因乙○○與丙○○間之│1.94年8 月16日15時42│            │
 │  │          │  簡訊聯絡，致丙○○遭│  分許：66,000元。  │            │
 │  │          │  疑為甲○○之殺人幫兇│2.94年8 月16日17時55│            │
 │  │          │  ，亦成被告，刻正開庭│  分許：60,000元。  │            │
 │  │          │  ，趙士銘將前往瞭解狀│3.94年8 月16日17時57│            │
 │  │          │  況後再行回報。趙士銘│  分許：39,000元。  │            │
 │  │          │  為雲林縣警察局斗六分│4.94年8 月16日17時58│            │
 │  │          │  局偵三隊隊長，丙○○│  分許：1,000 元。  │            │
 │  │          │  庭訊後即遭羈押，且因│5.94年8 月18日13時18│            │
 │  │          │  乙○○留有簡訊，亦涉│  分許：99,000元。  │            │
 │  │          │  重嫌，丙○○曾跪求趙│6.94年8 月18日13時20│            │
 │  │          │  士銘為乙○○開脫云云│  分許：21,000元。  │            │
 │  │          │  。                  │7.94年8 月19日：30,0│            │
 │  │          │(二)94年8月16日：       │  00元。            │            │
 │  │          │  因丙○○患有癌症，急│8.94年8 月20日15時51│            │
 │  │          │  需保外就醫，需乙○○│  分許：30,000元。  │            │
 │  │          │  存入現金66,000元至上│9.94年8 月20日15時54│            │
 │  │          │  開臺新銀行帳戶云云。│  分許：30,000元。  │            │
 │  │          │(三)94年8月17日：       │10.94年8 月23日：31,0│            │
 │  │          │  欲替乙○○擺平官司，│  00元。            │            │
 │  │          │  處理對渠不利證據，要│11.94年8 月26日：36,0│            │
 │  │          │  求乙○○匯款100,000 │  00元。            │            │
 │  │          │  元至上開臺新銀行帳戶│12.94年8 月30日：8,00│            │
 │  │          │  云云。              │  0元。             │            │
 │  │          │(四)94年8月18日：       │13.94年9 月1 日：90,0│            │
 │  │          │  前述100,000 元係處理│  00元。            │            │
 │  │          │  手下人員之用，趙士銘│(二)乙○○向渠弟葉亮宏│            │
 │  │          │  部分另要求120,000 元│  借款，葉亮宏於94年│            │
 │  │          │  云云。              │  8 月22日，自中信銀│            │
 │  │          │(五)94年8月20日：       │  城中分行匯款190,00│            │
 │  │          │  為打點檢察官，需要賄│  0 元至甲○○左揭臺│            │
 │  │          │  款250,000 元，並請葉│  灣銀行帳戶。      │            │
 │  │          │  庭維將賄款拆成兩筆，│(三)乙○○向友人簡國賢│            │
 │  │          │  其中60,000元存入上開│  借款，簡國賢於94年│            │
 │  │          │  臺新銀行帳戶；另外19│  8 月23日匯款300,00│            │
 │  │          │  0,000 元則存入帳號03│  0 元至甲○○左揭臺│            │
 │  │          │  0000000000號之臺灣銀│  灣銀行帳戶。      │            │
 │  │          │  行帳戶（實為甲○○之│(四)於94年8 月24日，在│            │
 │  │          │  帳戶）云云。        │  臺灣銀行斗六分行，│            │
 │  │          │(六)94年8月22日：       │  現金存款50,000元至│            │
 │  │          │  手下隊員認為20,000元│  甲○○左揭臺灣銀行│            │
 │  │          │  太少，要求每人50,000│  帳戶。            │            │
 │  │          │  元，故要求再匯款300,│(五)於94年8 月26日，在│            │
 │  │          │  000 元至上開臺灣銀行│  臺灣銀行斗六分行，│            │
 │  │          │  帳戶，以打點偵查隊員│  現金存款共4,000 元│            │
 │  │          │  云云。              │  （分2 筆）至甲○○│            │
 │  │          │(七)94年8月23日：       │  左揭臺灣銀行帳戶。│            │
 │  │          │  檢察官要求50,000元，│(六)於94年8 月28日，在│            │
 │  │          │  及甲○○之祭祀用品需│  萊爾富便利商店之存│            │
 │  │          │  要31,000元云云。    │  款機，現金存款共17│            │
 │  │          │(八)94年8月26日：       │  0,000 元（分9 筆）│            │
 │  │          │  甲○○請律師立遺囑，│  至甲○○左揭臺新銀│            │
 │  │          │  其全部遺產均留給葉庭│  行帳戶。          │            │
 │  │          │  維，但需繳納遺產稅，│                    │            │
 │  │          │  故要求乙○○匯款170,│                    │            │
 │  │          │  000 元至上開臺新銀行│                    │            │
 │  │          │  帳戶；另需88,000元打│                    │            │
 │  │          │  點分局長云云。      │                    │            │
 └─┴─────┴───────────┴──────────┴──────┘


司法院資訊處製作；財團法人民間司法改革基金會備份。
